臺灣臺北地方法院行政訴訟判決
111年度交字第167號
原      告  陳沐宏  
被      告  臺北市交通事件裁決所

代  表  人  蘇福智  
上列當事人間交通裁決事件，原告不服被告民國111年2月25日北
市裁催字第22-A1A303232號裁決，提起行政訴訟，本院判決如下
：
    主  文
一、原告之訴駁回。
二、訴訟費用新臺幣300元由原告負擔。
    事實及理由
一、程序部分：
    本件係因原告不服被告民國111年2月25日北市裁催字第22-A
    1A303232號違反道路交通管理事件裁決書（下稱原處分）而
    提起行政訴訟，核屬行政訴訟法第237條之1第1項第1款規定
    之交通裁決事件，因卷證資料明確，爰依同法第237條之7規
    定，不經言詞辯論，逕為判決。
二、爭訟概要：
　  原告於110年8月26日晚間11時13分許，駕駛車牌號碼000-00
    00號營業小客車（下稱系爭車輛），行經臺北市中山區南京
    東路1段與林森北路口（下稱系爭路口），與一台普通重型
    機車（下稱系爭機車）發生交通事故，系爭機車騎士於送醫
    後不治死亡，臺北市政府警察局交通警察大隊（下稱舉發機
    關）員警依交通事故卷資分析研判後，認原告有「未依號誌
    指示左轉」及「違反道路交通安全規則肇事致人死亡」之違
    規行為，於110年10月6日製發北市警交字第A1A303232號舉
    發違反道路交通管理事件通知單（下稱舉發通知單）予以舉
    發。嗣被告審認原告有「轉彎或變換車道不依標誌、標線、
    號誌指示」及「違反道路交通安全規則肇事致人死亡」之違
    規事實，乃依道路交通管理處罰條例（下稱道交條例）第48
    條第1項第2款、第61條第1項第4款規定開立原處分，裁處原
    告「一、罰鍰新臺幣（下同）900元整，吊銷駕駛執照，1年
    內不得考領駕駛執照，罰鍰及駕駛執照限於111年3月27日前
    繳納、繳送」、「二、上開罰鍰及駕駛執照逾期不繳納、繳
    送者：㈠罰鍰依法移送強制執行，並自處分確定之日起，逕
    行註銷駕駛執照。倘案經提起行政訴訟，則以法院裁判確定
    日為註銷日。㈡駕駛執照吊(註)銷後，自吊(註)銷之日起1年
    內不得重新考取駕駛執照（下稱易處處分）」，於111年3月
    4日送達原告，原告不服，於111年3月14日提起行政訴訟。
    嗣被告經本院送達起訴狀繕本重新審查後，將原處分之易處
    處分部分更正為「二、上開罰鍰逾期不繳納者，依法移送強
    制執行」，並將更正後原處分於111年4月14日重新送達予原
    告。
三、原告起訴主張及聲明：
  ㈠主張要旨：
　　原告雖於南京東路1段東向西第1車道行駛左轉時，未依燈號
    行駛，惟系爭機車騎士直行通過停止線時已係黃燈，為搶快
    通過，於速限50公里之道路以換算時速逾80公里之車速通過
    該址，超速行駛而致反應不及，因此撞上停在左轉車道之原
    告。臺北市車輛行車事故鑑定會鑑定意見「原告不依號誌行
    駛為肇事主因，系爭機車騎士超速行駛為肇事次因」，雙方
    均有過失責任，責任比約為原告：系爭機車騎士7：3，被告
    裁罰原告900元及吊銷駕照，1年內不得考領駕駛執照有過重
    之虞，且本件過失致死案件，尚在本院110年度審交訴字第1
    05號審理中，並未確定原告之過失責任。
　㈡聲明：原處分撤銷。
四、被告答辯及聲明：
　㈠答辯要旨：
　⒈原告起訴狀自承於案址左轉時未依燈號行駛，對其違規行為
    並不爭執。臺北市車輛行車事故鑑定會鑑定意見亦認定原告
    駕駛系爭車輛不依號誌指示行駛為肇事主因。
　⒉依行政罰法第26條第1項規定，原告違反行政罰法與刑法規範
    ，當分別裁處之。
　⒊原告未依號誌指示左轉違規事實明確，且系爭機車騎士係因
    原告未依道路交通安全規則第102條第1項第1款規定而發生
    事故死亡，其違反道交條例第第48條第1項第2款及61條第1
    項第4款規定事實明確。
　㈡聲明：駁回原告之訴。　
五、本院之判斷：　　　　
  ㈠如爭訟概要欄所載之事實，除後述之爭點外，其餘為兩造所
    不爭執，並有舉發通知單（見本院卷第61頁）、原處分（見
    本院卷第23、63頁）及送達證書（見本院卷第65、157頁）
    在卷可稽，堪以認定。
　㈡按汽車駕駛人轉彎或變換車道時，有不依標誌、標線、號誌
    指示之情形，處600元以上1,800元以下罰鍰；汽車駕駛人，
    駕駛汽車有違反道路交通安全規則、第33條之管制規則，因
    而肇事致人死亡，吊銷其駕駛執照；汽車駕駛人，曾依本條
    例其他各條規定吊銷駕駛執照者，1年內不得考領駕駛執照
    ，道交條例第48條第1項第2款、第61條第1項第4款及第67條
    第3項分別定有明文。又汽車行駛至交岔路口，其行進、轉
    彎，應遵守燈光號誌或交通指揮人員之指揮，遇有交通指揮
    人員指揮與燈光號誌並用時，以交通指揮人員之指揮為準，
    道路交通安全規則第102條第1項第1款亦有明定。　　
　㈢經查，本院勘驗本件採證影片，勘驗內容如下：
　　⒈檔案名稱：行車記錄器
　　  ⑴23:08:47：系爭車輛行駛於南京東路東西向第1車道；
　　  ⑵23:08:55：系爭車輛行駛至南京東路與林森北路交岔路
        口，路口交通號誌顯示直行綠燈及右轉綠燈；
　　  ⑶23:09:00：系爭車輛開始自南京東路左轉進入林森北路
        ，路口交通號誌仍顯示直行綠燈及右轉綠燈；
　　  ⑷23:09:03：系爭車輛繼續自南京東路左轉進入林森北路
        ，路口交通號誌仍顯示直行綠燈及右轉綠燈；
　　  ⑸23:09:04：系爭車輛繼續自南京東路左轉進入林森北路
        ，系爭機車直行南京東路西東向第1車道，出現於系爭
        車輛右側，此時林森北路交通號誌為紅燈；
　　  ⑹23:09:05：系爭車輛繼續自南京東路左轉進入林森北路
        ，系爭機車持續直行南京東路西東向，接近系爭車輛，
        此時林森北路號誌為紅燈；
　　  ⑺23:09:06：兩車發生碰撞，影片出現撞擊聲及玻璃碎裂
        聲，系爭車輛擋風玻璃前有玻璃碎片掉落，此時林森北
        路號誌為紅燈倒數31秒；
　　  ⑻23:09:38：林森北路號誌轉為綠燈； 
　　⒉檔案名稱：0000-0000-000000-000
　    ⑴23:07:48：系爭車輛出現於畫面左側，系爭機車出現於
        畫面右側；
　　  ⑵23:07:49：系爭機車車頭撞擊系爭車輛右前車身；
　　  ⑶23:07:50：系爭機車人車倒地；
　　有本院勘驗內容及採證影片截圖（見本院卷第137至139、16
    3至169頁）附卷可參，且將上開勘驗內容及影片截圖函請兩
    造表示意見（見本院卷第143、147至153、159、171至181頁
    ）。依上開勘驗內容及影片截圖，可徵當時原告駕駛系爭車
    輛行經系爭路口，於系爭路口燈光號誌為直行綠燈及右轉綠
    燈之情況下逕行左轉，並與系爭機車發生碰撞等情，又系爭
    機車騎士於送醫後不治死亡，有乙種診斷證明書附卷可參（
    見本院卷第109頁），足認原告對於本件肇事具有過失，且
    與系爭機車騎士死亡結果間具有相當因果關係。是被告認原
    告有「轉彎或變換車道不依標誌、標線、號誌指示」及「違
    反道路交通安全規則肇事致人死亡」之違規行為，以原處分
    裁罰原告，洵屬有據。　　
　㈣原告雖主張本件過失致死案件尚在本院110年度審交訴字第10
    5號審理中，並未確定原告之過失責任云云。惟本院不受刑
    事判決認定之拘束，本得依本件調查所得之證據自行認定，
    又依前開勘驗內容及影片截圖，當時系爭路口南京東路之燈
    號為直行綠燈及右轉綠燈，林森北路燈號則為圓形紅燈，原
    告本不得駕車逕行左轉，縱使系爭機車騎士有違規超速之行
    為，然若非原告駕車未遵守道路交通安全規則第102條第1項
    第1款規定，於行經系爭路口之際逕行違規左轉，侵害系爭
    機車騎士之路權，則不會與系爭機車騎士發生交通事故，顯
    見原告對於本件肇事具有過失甚明。另參以臺北市車輛行車
    事故鑑定會亦認定原告「不依號誌指示行駛」為肇事主因，
    以及原告因本件肇事行為經檢察官提起公訴，其於本院刑事
    準備程序時就被訴事實為有罪之陳述，經本院於111年5月23
    日以110年度審交訴字第105號刑事判決原告犯過失致人於死
    罪，處有期徒刑8月等情，有臺北市車輛行車事故鑑定會110
    年11月18日鑑定意見書及上開刑事判決書在卷可按（見本院
    卷第117至119頁、第183至186頁），益徵原告對於本件肇事
    具有過失。是原告前開主張，自難採信。
　㈤原告另主張其與系爭機車騎士均有過失責任，責任比約為7：
    3，被告裁罰有過重之虞云云。惟依本件違規行為時之違反
    道路交通管理事件統一裁罰基準表，不依標誌、標線、號誌
    指示，逾越應到案期限60日以上，繳納罰鍰或逕行裁決處罰
    者，應處罰鍰900元，並記違規點數1點。核此規定，係基於
    母法之授權而為訂定，且就違反道路交通管理事件統一裁罰
    基準表中有關道交條例第48條第1項第2款裁罰基準內容，並
    未牴觸母法，被告自得依此基準而為裁罰。另依道交條例第
    61條第1項第4款及第67條第3項規定，駕駛汽車有違反道路
    交通安全規則，因而肇事致人死亡，則應吊銷其駕駛執照，
    以及1年內不得考領駕駛執照，被告本無裁量之權限。是以
    ，本件原告未於舉發通知單記載之應到案日期即110年11月1
    8日前到案聽候裁決，被告遂於111年2月25日逕行裁決，以
    原處分裁處原告罰鍰900元，吊銷駕駛執照，以及1年內不得
    考領駕駛執照，並無違誤。
　㈥本件判決基礎已臻明確，兩造其餘攻擊、防禦方法及訴訟資
    料經本院審酌後，核與判決結果不生影響，無一一論述之必
    要，併此敘明。
六、結論：
　　原處分認事用法並無違誤，原告訴請撤銷原處分為無理由，
    應予駁回。至本件裁判費為300元，應由敗訴之原告負擔，
    爰確定第一審訴訟費用額如主文第2項所示。　
中　　華　　民　　國　　111 　年　　6 　　月　　27　　日
　　　　　　　　　行政訴訟庭　法　官　邱士賓
上為正本係照原本作成。
如不服本判決，應於送達後20日內，向本院提出上訴狀並表明上
訴理由（原判決所違背之法令及其具體內容或依訴訟資料可認為
原判決有違背法令之具體事實)，其未載明上訴理由者，應於提
出上訴後 20 日內向本院補提理由書（上訴狀及上訴理由書均須
按他造人數附繕本，如未按期補提上訴理由書，則逕予駁回上訴
），並應繳納上訴裁判費新臺幣 750 元。
中　　華　　民　　國　　111 　年　　6 　　月　　27　　日
                              書記官  李  欣

訴訟費用計算書
項　　　　目　　　　　　　金　額（新臺幣）　　備　註
第一審裁判費　　　　　　　　300元
合        計　　　　　　　　300元